【裁判字號】    98,交抗,610
【裁判日期】    980831
【裁判案由】    聲明異議
【裁判全文】
臺灣高等法院高雄分院刑事裁定         98年度交抗字第610號
抗  告  人  交通部公路總局高雄區監理所
代  表  人  甲○○
受處分人    乙○○
即異議人
上列抗告人因受處分人聲明異議案件，不服臺灣高雄地方法院中
華民國98年7 月31日裁定（98年度交聲字第2154號；原處分案號
：交通部公路總局高雄區監理所高監營裁字裁80-N00000000號）
，提起抗告，本院裁定如下：
    主  文
抗告駁回。
    理  由
一、本件抗告意旨略以：(一)按道路交通管理處罰條例第35第1 項
    第1 款所規定之「吊扣駕駛執照」，係指吊扣駕駛人酒後違
    規駕駛時，駕駛該違規車輛所憑之執照而言。(二)又酒駕吊扣
    駕駛執照之目的，並非僅為處罰違反道路交通管理事件之行
    為人而已，尚有以暫時禁止行為人於道路上駕駛，以免造成
    用路人重大傷亡，倘汽車駕駛執照所有人因酒駕違反道路交
    通管理處罰條例第35條規定，但由於其無考領該駕駛車輛之
    駕照而得以免除吊扣其駕駛該違規車輛所憑之較高級駕駛執
    照，顯有違公平原則，更無異容許此不安全駕駛人仍可反覆
    經常酒後駕駛，至對其他無辜用路人危險性相對提高，此豈
    非酒駕違規立法之目的。為此提起抗告，請撤銷原裁定，更
    為適法之裁定云云。
二、按「汽車駕駛人，駕駛汽車經測試檢定，酒精濃度超過規定
    標準者，處1 萬5 千元以上6 萬元以下罰鍰，並當場移置保
    管其車輛及吊扣其駕駛執照1 年。」道路交通管理處罰條例
    第35條第1 項第1 款定有明文。經查，受處分人即異議人於
    民國（下同）98年2 月24日間某時用酒後，騎乘車牌號碼HR
    2-580 號重型機車，於同日5 時38分許，行駛至高雄縣湖內
    鄉○○路寧靖王墓前，經警攔查發現酒後駕車（經酒精測試
    器測試酒精濃度為每公升1.22毫克）等情，為異議人所不爭
    執，並有高雄縣政府警察局舉發違反道路交通管理事件通知
    單、酒精濃度檢測單、原處分機關之原處分書可證。異議人
    酒後吐氣所含酒精濃度已超過每公升0.25毫克之標準（詳道
    路交通安全規則第114 條第2 款），是異議人違反道路交通
    管理處罰條例第35條第1 項第1 款規定之事實，應堪認定。
三、本件異議人係騎乘重型機車，並非駕駛聯結車違規，原處分
    機關裁處吊扣異議人職業聯結車駕駛執照，無非係依修正前
    道路交通管理處罰條例第68條規定：「汽車駕駛人，因違反
    本條例及道路交通安全規則之規定，受吊扣或吊銷駕駛執照
    處分時，吊扣或吊銷其持有各級車類之駕駛執照」。惟道路
    交通管理處罰條例第68條已於94年12月14日經總統公布修正
    條文，於95年3 月1 日施行，修正施行後之條文業已刪除「
    吊扣或」等規定，觀其提案修正理由：「原條文將違法或違
    規駕駛人所持有各級車類之駕駛執照一併吊扣，失之過酷，
    影響人民工作及生活過鉅」（詳立法院公報第94卷第70期第
    136 頁至第138 頁之院會紀錄暨修正道路交通管理處罰條例
    第68條之立法理由）。顯見依修正後道路交通管理處罰條例
    第68條之規定，汽車駕駛人因違反道路交通管理處罰條例及
    道路交通安全規則之規定，受「吊扣」駕駛執照處分時，僅
    能吊扣「違規當時所駕駛車輛」之駕駛執照，不能再吊扣其
    持有「各級車類」之駕駛執照，至為顯明。從而，為吊扣駕
    駛人駕駛執照之處分時，自僅得吊扣駕駛人違規時所駕駛該
    級車類之駕駛執照，以限制其繼續駕駛該級車類行駛道路之
    權利，若駕駛人並無該級車類之駕駛執照，即無從執行吊扣
    駕駛執照之處分，而僅係應否依道路交通管理處罰條例第22
    條第1 項規定處罰駕駛人之問題。
四、本件異議人騎乘重型機車違反道路交通管理處罰條例第35條
    第1 項第1 款之規定，本應吊扣其重型機車駕駛執照1 年。
    原處分機關以異議人無重型機車之駕駛執照可供吊扣時，吊
    扣其職業聯結車駕駛執照以代之，雖可達成限制異議人繼續
    騎乘重型機車行駛之目的，惟亦同時造成限制異議人繼續駕
    駛聯結車或其他較低級等車類行駛之結果，所造成之損害已
    與欲達成目的之利益顯失均衡。按行政行為，採取之方法所
    造成之損害不得與欲達成目的之利益顯失均衡，行政程序法
    第7 條第3 款定有明文；且依前開所述修正後即本件行為後
    之道路交通管理處罰條例第68條，既已將「吊扣」各級車類
    之規定予以刪除，原處分機關自不能逕行處分吊扣異議人其
    他車種之駕駛執照。原處分機關以異議人無重型機車駕駛執
    照可供吊扣，而逕行吊扣其職業聯結車駕駛執照，顯已逾越
    修正後道路交通管理處罰條例第68條規範之意涵及範圍。原
    裁定因認原處分機關未考量道路交通管理處罰條例第68條規
    定業已修正，竟仍吊扣異議人職業聯結車駕駛執照，即有違
    誤，而認本件受處分人之異議為有理由，撤銷原處分關於裁
    處吊扣職業聯結車駕駛執照12個月部分之處分，另為異議人
    不罰之諭知，核無違誤。抗告人仍執前詞提起抗告，為無理
    由，應予駁回。
五、據上論結，應依道路交通案件處理辦法第26條，刑事訴訟法
    第412 條，裁定如主文。
中    華    民    國    98    年    8     月    31    日
              刑事第六庭    審判長法  官  王憲義
                                  法  官  張盛喜
                                  法  官  邱永貴
以上正本證明與原本無異。
不得再抗告。
中    華    民    國    98    年    8     月    31    日
                                  書記官  蔡佳君


司法院資訊處製作；財團法人民間司法改革基金會備份。
